臺灣橋頭地方法院民事判決
111年度橋小字第1105號
原      告  和潤企業股份有限公司

法定代理人  劉源森  
訴訟代理人  曾國琳  
被      告  呂苡瑄    

上列當事人間請求給付票款事件，本院於民國111年11月2日言詞
辯論終結，判決如下：
    主  文
一、被告應給付原告新臺幣7萬6,805元，及如附表所示之利息。
二、原告其餘之訴駁回。
三、訴訟費用新臺幣1,000元由被告負擔新臺幣900元，餘由原告
    負擔。
四、本判決第一項得假執行；但被告如以新臺幣7萬6,805元為原
    告供擔保，得免為假執行。 
    事實及理由
一、原告主張：原告執有被告於民國110年7月2日所簽發，受款
    人為原告，票面金額新臺幣（下同）7萬9,000元，約定遲延
    利息利率20%（原告僅請求16%），免除作成拒絕證書之之本
    票1紙（下稱系爭本票），惟於110年9月5日提示不獲付款，
    爰依系爭本票法律關係，請求被告給付票款等語。並聲明：
    被告應給付原告7萬9,000元，及自110年9月5日起至清償日
    止，按年息16%計算之利息。
二、被告則以：系爭本票之原因關係是擔保我購買機車之分期買
    賣價金，我已於110年10月16日繳納第一期價金2,195元，現
    因經濟困難，請求降低遲延利息等語，資為抗辯。並聲明：
    原告之訴駁回。 
三、本院之判斷：
  ㈠按票據乃文義證券及無因證券，執票人行使票據上權利，就
    其基礎之原因關係確係有效存在不負舉證責任，倘票據債務
    人以自己與執票人間所存抗辯事由對抗執票人，依票據法第
    13條規定觀之，非法所不許。經查，觀諸原告提出之系爭本
    票及分期付款申請暨約定書、應收展期餘額表（見本院卷第
    11頁至第12頁、第57至63頁），可知兩造為系爭本票之直接
    前後手，而系爭本票之原因關係，為被告簽發用以擔保其於
    110年7月2日向訴外人順士輪業有限公司購買機車之價金7萬
    9,000元，並約定分36期，應自110年8月5日起按月給付債權
    受讓人即原告2,195元，並按年息20%計付遲延利息（原告僅
    請求16%），被告自得對原告主張系爭本票原因關係之抗辯
    。
  ㈡次觀諸前開約定書第12條第2款固約定被告如經通知或催告，
    仍未繳付原告所訂應繳付之分期付款金額者，視為全部到期
    ，被告應繳清所有款項等語。惟按分期付價之買賣，如約定
    買受人有遲延時，出賣人得即請求支付全部價金者，除買受
    人遲付之價額已達全部價金5分之1外，出賣人仍不得請求支
    付全部價金，民法第389條定有明文。是民法第389條既有保
    障分期付價買賣之買受人權益之目的，則前揭契約約定顯已
    牴觸民法第389條之強制規定，原告仍需於被告遲付之價額
    已達全部價金5分之1，始得請求被告支付全部價金。而被告
    於110年10月16日繳納第一期分期款2,195元後，未再繳款，
    自第二期應繳日即110年9月5日起至111年11月2日本件言詞
    辯論終結之日止，遲付之金額共3萬2,925元（計算式：2,19
    5元×15期＝3萬2,925元），已達總價款5分之1（計算式：7萬
    9,000元×1/5＝1萬5,800元），原告請求被告給付積欠之全部
    價金7萬6,805元（計算式：7萬9,000元-2,195元=7萬6,805
    元），即屬有據。又被告於111年4月5日前，積欠遲付之款
    項並未達總價款1/5，則原告自111年9月5日起至111年3月5
    日止，原僅得依各期到期日請求被告給付應繳分期價款，於
    遲延時，自僅能請求自各支付期限屆滿時即各期到期日翌日
    起，依各期應付分期款數額按年息16%計算之遲延利息。從
    而，原告請求被告給付如附表所示之利息，洵屬有據，逾此
    部分之請求，則非有據。
四、綜上所述，原告依系爭本票法律關係，請求被告給付7萬6,8
    05元，及如附表所示之利息，為有理由，應予准許，逾此部
    分之請求，則無理由，應予駁回。
五、本件事證已臻明確，兩造其餘攻擊防禦方法及所提證據，經
    核與判決結果均不生影響，爰不予逐一論述，併此敘明。
六、本件係依小額程序為被告部分敗訴之判決，爰依民事訴訟法
    第436條之20之規定，就原告勝訴部分依職權宣告假執行；
    並依同法第436條之23準用第436條第2項，適用同法第392條
    第2項規定，依職權宣告被告如預供擔保，得免為假執行；
    另依同法第436條之19第1項規定，確定訴訟費用之負擔如主
    文第2項所示。
七、據上論結，原告之訴為一部有理由，一部無理由，判決如主
    文。 
中    華    民    國   111  年    11    月    24    日
                  橋頭簡易庭  法      官　張立亭
以上正本係照原本作成。
如不服本判決，應於送達後20日內，向本院提出上訴狀並表明上
訴理由，如於本判決宣示後送達前提起上訴者，應於判決送達後
20日內補提上訴理由書（須附繕本）。
中    華    民    國   111  年    11    月    24    日
                              書  記  官  許雅瑩
附表：
編號（期數） 本金 計息期間 年息 1 2,195元 自111年8月6日起至清償日即110年10月16日止 16% 2 2,195元 自111年9月6日起至清償日止 16% 3 2,195元 自111年10月6日起至清償日止 16% 4 2,195元 自111年11月6日起至清償日止 16% 5 2,195元 自111年12月6日起至清償日止 16% 6 2,195元 自112年1月6日起至清償日止 16% 7 2,195元 自112年2月6日起至清償日止 16% 8 2,195元 自112年3月6日起至清償日止 16% 9至36 6萬1,440元 自112年4月6日起至清償日止 16% 1至36合計 7萬9,000元   
訴訟費用計算式：
裁判費            1,000元
合計              1,000元